【裁判字號】    89,簡上,617
【裁判日期】    891222
【裁判案由】    侵權行為損害賠償
【裁判全文】
臺灣臺北地方法院民事判決  八十九年度簡上字第六一七號
    上  訴  人  丙○○
    訴訟代理人  乙○○
    被上訴人    甲○○○
右當事人間請求侵權行為損害賠償事件，上訴人對於中華民國八十九年七月十四日本
院臺北簡易庭八十九年度北簡字第七一三一號第一審判決提起上訴，本院判決如左：
    主      文
原判決關於命上訴人給付超過新臺幣伍萬伍仟陸佰肆拾壹元及自民國八十九年四月二
日起至清償日止按週年利率百分之五計算之利息，暨該部分假執行之宣告，並訴訟費
用之裁判均廢棄。
右開廢棄部分，被上訴人在第一審之訴及假執行之聲請均駁回。
其餘上訴駁回。
第一審訴訟費用由上訴人負擔三分之一、餘由被上訴人負擔，第二審訴訟費用由上訴
人負擔三分之二、餘由被上訴人負擔。
    事      實
甲、上訴人方面：
一、聲明：
  (一)原判決廢棄。
  (二)被上訴人在第一審之訴及假執行之聲請均駁回。
  (三)第一、二審訴訟費用由被上訴人負擔。
二、陳述：上訴人前於民國八十八年七月九日下午三時三十分許，駕駛車號ＡＡ〡六
    七五八號之自用小客車，沿臺北市○○○路西向東外側車道行駛至臺北市○○○
    路、吉林路口緩慢右轉時，突見右側有一黑影，旋經上訴人立即煞車，惟仍遭沿
    同向同車道騎乘車牌號碼ＵＦＤ〡一五八號機車之被上訴人撞及上訴人自用小客
    車的右前輪，是被上訴人對於本件車禍之發生與有過失，且被上訴人既投保有第
    三責任險，如被上訴人已持醫療費用收據向保險公司申請理賠，即應將該理賠金
    自上訴人應負擔之醫藥費中扣除，再被上訴人於車禍發生送醫診療後僅留院十四
    個小時即出院返家，嗣經上訴人於車禍一星期後二度拜訪傷情，上訴人已會在做
    家事，非有上訴人所述四個月無法工作情形，是原審判決上訴人應賠償被上訴人
    慰撫金新臺幣( 下同 )十萬元實屬過高。
乙、被上訴人方面：
一、聲明：
  (一)上訴駁回。
  (二)第二審訴訟費用由上訴人負擔。
二、陳述：
  (一)本件車禍既係上訴人所駕駛車號ＡＡ〡六七五八號自用小客車於臺北市○○○
      路、吉林路口時右轉疏忽，撞及上訴人所騎乘車牌號碼ＵＦＤ〡一五八號機車
      之左後處，自應由上訴人負擔侵權行為損害賠償責任，而臺北市車輛行車事故
      鑑定案件覆議意見書僅以機車刮地痕換算判定上訴人騎乘機車超速，顯違實務
      上判定是否超速應以車輛煞車痕加刮地痕計算，再核對交警現場肇事圖換算車
      速，況肇事現場圖明確可見汽車撞擊機車左後側方，且機車左後殼破裂位置與
      汽車前保險桿右邊直角高度相符，是上開行車事故鑑定人員未通知兩造前去說
      明即作判斷，則其記載行車事故鑑定狀況顯與事實不符，不足採信。
  (二)又被上訴人於車禍送醫後，旋經馬偕紀念醫院( 下稱：馬偕醫院 )醫師立即以
      Ｘ光檢查，確定為頭部創傷有腦震盪現象及左鎖骨骨折，需住院觀察，並囑送
      淡水馬偕醫院住院，然因被上訴人母親車禍脊椎受傷，且婆婆去世僅有數月，
      小孩三人皆需人照顧，公司為夫妻二人共同經營之小本生意，缺少一個人手、
      公司業務即呈停頓，考量被上訴人丈夫須負擔公司與家庭重任，及淡水馬偕醫
      院路程遙遠，為減輕被上訴人丈夫照料及交通問題，乃要求離院轉往離家較近
      之國立臺灣大學醫學院附設醫院( 下稱：臺大醫院 )診治，嗣經轉送臺大醫院
      急診處又因無空餘病房，且不適合復健場所，商請醫師同意辦理出院返家休養
      ，而被上訴人因鎖骨斷裂非短期內即可復原，在二個多月內，上下床皆恃人扶
      持方能起身、沐浴賴人扶持擦拭，且沈重之物件不能提取，每週猶須由被上訴
      人丈夫陪同前往醫院檢查，造成被上訴人精神上亟大之痛苦，是上訴人辯稱應
      負擔之慰撫金額過高，藉詞拖延時日，實不足採。
三、證據：援用原審之立證方法。
丙、本院依職權向臺大醫院函查上訴人目前傷勢之診療與復原情形、預估所需之治療
    時間及費用等事宜，並請該院檢送上訴人就醫診療之病歷紀錄資料及醫療費用收
    據，復向馬偕醫院函查上訴人於八十八年七月九日就醫診療事宜，暨請該院檢送
    上訴人就醫診療之病歷紀錄資料及醫療費用單據，及調閱本院八十九年度交簡上
    字第十一號刑事案卷。
    理      由
一、被上訴人起訴主張上訴人前於八十八年七月九日下午三時三十分許，駕駛車號Ａ
    Ａ〡六七五八號之自用小客車，行經臺北市○○○路、吉林路口，欲右轉時，竟
    疏於注意車前狀況及兩車並行之間隔，而貿然右轉，擦撞被上訴人所騎乘車號Ｕ
    ＦＤ〡一五八號機車，致被上訴人人車倒地，受有左鎖骨骨折之傷害及機車損壞
    。經被上訴人前往治療，共計支出醫療費用五千五百八十二元，機車修理費五千
    七百八十元，此項損害應由上訴人賠償，又被上訴人經此傷害，無法工作已達四
    月，且仍須持續前往治療中，受有精神上之痛苦，並請求上訴人賠償十八萬元之
    精神慰撫金，為此訴請上訴人應賠償被上訴人損害共計十九萬一千三百六十二元
    ，並加計法定遲延利息( 按被上訴人於原審起訴請求超過八萬三千一百七十四元
    及其利息部分，業經原審駁回其訴，被上訴人並未聲明不服，業已確定 )。
二、上訴人則以上訴人前於上開時日，駕駛車號ＡＡ〡六七五八號之自用小客車，沿
    臺北市○○○路西向東外側車道行駛至臺北市○○○路、吉林路口緩慢右轉時，
    突見右側有一黑影，旋經上訴人立即煞車，惟仍遭沿同向同車道騎乘車牌號碼Ｕ
    ＦＤ〡一五八號機車之被上訴人撞及上訴人自用小客車的右前輪，是被上訴人對
    於本件車禍之發生與有過失，且被上訴人既投保有第三責任險，即應將保險理賠
    金自上訴人應負擔之醫藥費中扣除，再被上訴人請求賠償金額實屬過高等語，資
    為抗辯。
三、經查，上訴人前於八十八年七月九日下午三時三十分許，駕駛車號ＡＡ〡六七五
    八號之自用小客車，沿臺北市○○○路西向東外側車道行駛至臺北市○○○路、
    吉林路口右轉時，與沿同向同車道騎乘車牌號碼ＵＦＤ〡一五八號機車直行之被
    上訴人發生擦撞，致被上訴人機車倒地後受有左鎖骨骨折之傷害，經送往馬偕醫
    院急診就醫及嗣後轉至臺大醫院診療等事實，為兩造所不爭，並經本院依職權調
    閱八十九年度交簡上字第十一號刑事案卷核閱無訛，應堪信為真實。又汽車行駛
    至交岔路口轉彎時，應注意轉彎車應讓直行車先行之規定，道路交通安全規則第
    一百零二條第一項第六款定有明文。上訴人領有駕駛執照開車，自知應遵守上開
    規定，而依當時天候雖陰天，惟視距良好，路面鋪設柏油、無缺陷、無障礙物等
    情況，故上訴人行車時並無不能注意之情事，竟疏未注意讓直行車先行即貿然右
    轉彎，致煞車不及撞及被上訴人，使被上訴人受有損害，則其就本件車禍之發生
    及被上訴人所受之損害顯有過失，臺北市政府交通局對本件車輛行車事故鑑定覆
    議亦採相同見解，有該局八十九年七月十日北市交鑑意字第五四八三號函附臺北
    市車輛行車事故鑑定案件覆議意見書附卷足憑，而本院八十八年度北交簡字第二
    十號刑事判決亦同此見解，有該刑事判決附卷可稽，是被上訴人主張上訴人就本
    件車禍之發生顯有過失，應堪採信。另上訴人主張被上訴人就本件車禍之發生有
    過失之事實，雖為被上訴人所否認，惟查上訴人所有自用小客車因本件車禍係於
    右前輪塑膠圈撞裂( 塑膠輪胎蓋 )，而被上訴人所有機車係於前車頭撞凹及左側
    車身擦地痕，此有臺北市政府警察局中山分局中山分隊道路交通事故補充資料記
    載可稽，復經被上訴人提出該機車送經修理之估價單中列有大罩、前面板等修
    復品名，且為被上訴人所不否認其機車係於座椅下方踏板處遭上訴人撞擊乙節無
    訛，再參諸於事故發生現場被上訴人機車之位置係倒置於上訴人所駕駛之自小客
    車車頭右前方十三點一公尺處，而被上訴人所駕駛之自小客車車頭已開始右轉彎
    ，有前揭現場圖可證，足見上訴人主張其於上開路口右轉時其汽車右前輪遭被上
    訴人騎乘機車之左前車身從後撞及，要非無據，是被上訴人騎乘機車至上開路口
    時疏未注意上訴人所駕駛之自用小客車已開始右轉，猶仍直行通過致其機車左前
    車身撞及上訴人所駕駛自小客車之右前輪，而有違反道路交通安全規則第九十四
    條第三項，汽車( 包括機器腳踏車 )行駛時，駕駛人應注意車前狀況之規定，從
    而，被上訴人就本件車禍之發生亦有過失，惟被上訴人此項過失責任並不因而免
    除上訴人就本件車禍之發生對於被上訴人所受損害應負之過失不法侵權行為損害
    賠償責任。至臺北市車輛行車事故鑑定案件覆議意見書雖認被上訴人涉嫌超速行
    駛，惟觀之覆議意見理由係以機車刮地痕長達十三點一公尺，以摩擦係數○．五
    換算被上訴人行車時速為四十點七八公里乙節，顯與交通部所訂頒一般公路汽車
    煞車距離、行車速度對照表係以煞車距離參照摩擦係數推算車速之標準不符，再
    參照事故現場所留機車刮地痕跡既係計算該車與汽車碰撞後至停置時之距離，則
    機車滑行時既已承載其受汽車撞擊後的重力速度，要難僅據該刮地痕跡推定即係
    機車的行車速度，是該覆議意見尚非可採，併此敘明。
四、按因故意或過失，不法侵害他人之權利者，負損害賠償責任；次按不法侵害他人
    之身體、健康，被害人雖非財產上之損害，亦得請求賠償相當之金額，此為民法
    第一百八十四條第一項、修正前民法第一百九十五條第一項所明定，故被上訴人
    主張上訴人應負過失侵權行為損害賠償責任，自屬有據，茲就被上訴人請求之各
    項金額審核如下：
    (一)有關醫療費部分：
        被上訴人主張因本件車禍受傷支出醫療費用五千五百八十二元乙節，業據提
        出上訴人對其真正不爭執之臺大醫院醫療費用收據、馬偕醫院醫療單據為證
        ，且經本院依職權函詢臺大醫院及馬偕醫院被上訴人支出醫療費用內容，核
        屬相符，有臺大醫院八十九年九月三十日(八九)校附醫祕字第二一○五○號
        函、馬偕醫院八十九年九月二十九日馬院醫急字第八九二二七四號函為據，
        惟查其中八十元係證明書費，並非治療傷害所必須之費用，不能請求( 最高
        法院六十六年六月十一日六十六年度第五次民庭庭推總會決議(二)參照 )，
        其餘醫療費用五千五百零二元，依各收據載明醫療費別，均屬治療上之必要
        費用，應由上訴人賠償。至上訴人雖主張被上訴人既投保有第三責任險，即
        應扣除保險理賠金等語，惟為被上訴人所否認其有向保險公司領取理賠金，
        且按強制汽車責任保險法第三十條既規定，保險人依強制汽車責任保險法規
        定給付之保險金，視為加害人或被保險人損害賠償金額之一部分；加害人或
        被保險人受賠償請求時，得扣除之，是上訴人既未舉證被上訴人已依強制汽
        車責任保險法之規定向保險公司取得理賠金，則其抗辯被上訴人請求賠償之
        金額應扣除保險金云云，要難採信。
    (二)有關被上訴人所有機車受損部分：
        被上訴人所騎乘之機車，經其送請修理後，支出修理費為五千七百八十元，
        此亦有宏立機車事業有限公司所開立之估價單及統一發票為證，且為上訴人
        所不爭，而觀之修理品名均屬合理修護事項，此項金額亦應准許。
    (三)有關精神慰撫金部分：
        查本件被上訴人於本件事故發生時，受有左鎖骨骨折之傷害，精神非無痛苦
        ，而於本院調查期間被上訴人之骨折雖已癒合，功能恢復正常，惟被上訴人
        自八十八年七月九日受傷後迄至八十九年八月八日止均持續在臺大醫院骨科
        部門診追蹤就醫診療，亦經本院函查臺大醫院明確，有臺大醫院八十九年九
        月三十日(八九)校附醫祕字第二一○五○號函一件為憑，本院審酌原告之傷
        害係在左肩鎖骨處，其治療期間行動自較常人不甚便利，且持續近一年期間
        前往醫院復健診療，對生活情緒有所影響，及兩造經濟能力、地位等情，本
        院認為其請求被告賠償之慰撫金以十萬元為合理，超過此項金額部分顯屬過
        高。
五、綜上所述，被上訴人因本件車禍所生之損害額即醫療費、機車修復費用及慰撫金
    之合計為十一萬一千二百八十二元( 5502+5780+100000=111282)。惟按損害之發
    生或擴大，被害人與有過失者，法院得減輕賠償金額或減免之，民法第二百二十
    七條第一項定有明文。本件被上訴人騎乘機車至上開路口時疏未注意上訴人所駕
    駛之自用小客車已開始右轉，猶仍直行通過致其機車左前車身撞及上訴人所駕駛
    自小客車之右前輪，已如前述，依前揭規定有過失相抵原則之適用，本院斟酌雙
    方原因力之強弱與過失之輕重，認本件車禍之發生被上訴人與被上訴人各應負二
    分之一責，被上訴人就損害之發生既與有過失，依過失相抵原則，則被上訴人請
    求上訴人賠償五萬五千六百四十一元及自起訴狀繕本送達之翌日即八十九年四月
    二日起至清償日止按週年利率百分之五計算之利息部分，即無不合，應予准許。
    逾此部分之請求，則屬無據，應予駁回，而被上訴人敗訴部分，其假執行之聲請
    ，亦失所附麗，應併予駁回。原審判決就超過准許部分，為上訴人敗訴之判決，
    並為假執行之宣告，自有未洽，上訴意旨就此指摘原判決，求予廢棄改判，為有
    理由，至上開應准許部分，原判決命上訴人為給付，並為假執行之宣告，核無違
    誤，上訴意旨，就此部分，仍執陳詞，指摘判決不當，求予廢棄，為無理由，亦
    應駁回其此部分之上訴。
六、據上論結，本件上訴為一部有理由，一部無理由，依民事訴訟法第四百三十六條
    之一第三項、第四百五十條、第四百四十九條第一項、第七十九條但書，判決如
    主文。
中      華      民      國    八十九    年    十二      月     二十二   日
                              民事第二庭審判長法官    丁蓓蓓
                                              法官    吳青蓉
                                              法官    王佳惠
右為正本係照原本作成。
本判決不得上訴
中      華      民      國    八十九    年     十二     月    二十八    日
                                              書記官  劉芳菊


司法院資訊處製作；財團法人民間司法改革基金會備份。
